【裁判字號】    97,家聲,460
【裁判日期】    971231
【裁判案由】    聲請從父姓
【裁判全文】
臺灣桃園地方法院民事裁定             97年度家聲字第460號
聲  請  人  甲○○
上列聲請人間聲請改從父姓事件，本院裁定如下：
    主    文
准甲○○（民國○○年○○月○○日生，身分證統一編號：Ｚ00000000
0號）變更姓氏為「陳」。
聲請程序費用由聲請人負擔。
    理    由
一、本件聲請意旨略以：聲請人之父親陳登輝（民國前02年02月
    18日生）前於日據時期即昭和09年10月30日入贅聲請人之母
    親林卜（03年04月07日生）家，於婚姻關係中育有一男三女
    ，其中長子即聲請人從母性，其餘姊妹則從父姓。而聲請人
    父親於42年04月09日過世，母親則於96年12月11日過世，由
    於聲請人之父親家族人丁單薄，若聲請人不改從父姓延續父
    親香火，陳家即無人傳後，此情將是為人子女者難以接受及
    面對之狀況，聲請人亦難面對父親在天之靈，爰依民法第10
    59條第5 項之規定，聲請變更從父姓等語。
二、按「有下列各款情形之一，且有事實足認子女之姓氏對其有
    不利之影響時，父母之一方或子女得請求法院宣告變更子女
    之姓氏為父姓或母姓：一父母離婚者。二父母之一方或雙方
    死亡者。三父母之一方或雙方生死不明滿3 年者。四父母之
    一方曾有或現有未盡扶養義務滿2 年者。」，民法第1059條
    第5 項定有明文。準此，若有事實足認該子女原從之姓氏，
    對於該子女人格成長或繼嗣、財產、名譽、自尊、親情互動
    等有明顯不利之影響，而不能依同條第3 項經父母之書面同
    意而變更姓氏時，宜使其在合乎上列規定之要件下，仍有更
    易其姓氏之機會，以保障子女人格權之行使及兼顧長期負擔
    扶養義務之一方的權益。
三、經查：本件聲請人前揭主張，業據其提出戶籍謄本、除戶謄
    本等為證，關係人林陳雯（聲請人之子）並到庭陳明略以：
    我是聲請人的次子，當初我奶奶林卜是童養媳，而姓林的那
    邊有很多男丁，但姓陳的這邊只有我父親（聲請人）有後代
    ，我奶奶在世的時候不願意父親改從父姓，因為她是童養媳
    ，當初作童養媳的目的就是替林的傳後，她認為這是祖先的
    約定，不應該事後又改變，當初我奶奶去作林家童養媳的時
    候，林家還沒有男丁，是她去作童養媳之後，林家陸續生了
    好幾個男丁，至於我姑姑雖然姓陳，但她們嫁出去了，她們
    的小孩都從她們先生的姓，不姓陳等語（見本院97年12月08
    日訊問筆錄），核與聲請人所述大致相符，故聲請人之主張
    應屬可信。按姓名權為人格權之一種，人之姓名為其人格之
    表現，應使本人有表達其意願之機會，故聲請人改從父姓之
    意願應受尊重，本院衡酌聲請人維持舊姓及改從父姓之一切
    情事，認為聲請人之聲請無違我國社會民情，且其聲請改從
    父姓並無不利於聲請人之情事。綜上，本件聲請與民法第10
    59條第5 項規定之要件並無不合，依法應予准許。
四、依非訟事件法第21條第1項前段，裁定如主文。
中    華    民    國    97    年    12    月    31    日
                              家事法庭法  官  周玉
上列正本係照原本作成
如對本裁定抗告須於裁定送達後10日內向本院提出抗告狀，並繳
納抗告裁判費新台幣1,000 元。
中    華    民    國    97    年    12    月    31    日
                                      書記官  張儷瓊


司法院資訊處製作；財團法人民間司法改革基金會備份。
